【裁判字號】    97,交訴,86
【裁判日期】    971230
【裁判案由】    公共危險
【裁判全文】
臺灣高雄地方法院刑事判決              97年度交訴字第86號
公  訴  人  臺灣高雄地方法院檢察署檢察官
被      告  甲○○
選任辯護人  戴國石律師
上列被告因公共危險案件，經檢察官提起公訴（97年度偵字第
21546 號），本院判決如下：
    主  文
甲○○犯肇事致人傷害逃逸罪，累犯，處有期徒刑肆月，如易科
罰金，以新臺幣貳仟元折算壹日。
    事  實
一、甲○○前因賭博案件，經臺灣高等法院高雄高分院94年度上
    易字第635 號判處有期徒刑6 月確定，甫於民國95年5 月22
    日易科罰金執行完畢。詎其猶不知悔改，於97年5 月24日7
    時20分許，駕駛車牌號碼D8-2559 號自小客車，沿高雄市○○區○○路由北往南方向行駛至該路與新田路口時，適有乙○○騎乘車牌號碼AZE-637 號重型機車行經該路口，甲○○
    本應注意車前狀況，隨時採取必要之安全措施，而依當時情
    況亦無不能注意情事，竟疏未注意，致兩車發生碰撞，乙○○旋即當場人車倒地並因此受有頭部外傷併頭皮撕裂傷之傷
    害（過失傷害部分，經撤回告訴，另為不起訴處分）。然甲○○於肇事後並未停車查看，亦未對乙○○施以必要之救護
    ，即行逃逸。嗣經在車禍現場附近之機車騎士丁○○記下甲○○所駕駛上揭車輛之車牌號碼，並提供予到場處理之員警
    後，始為警循線查獲。
二、案經高雄市政府警察局苓雅分局報告臺灣高雄地方法院檢察
    署檢察官偵查起訴。
    理  由
一、按被告以外之人於審判外之陳述，雖不符刑事訴訟法第159
    條之1 至第159 條之4 之規定，而經當事人於審判程序同意
    作為證據，法院審酌該言詞或書面陳述作成時之情況，認為
    適當者，亦得為證據；當事人、代理人或辯護人於法院調查
    證據時，知有同法第159 條第1 項不得為證據之情形，而未
    於言詞辯論終結前聲明異議者，視為有前項之同意，同法第
    159 條之5 已明揭其旨。本院用以認定本案被告犯罪事實存
    否之被告以外之人於審判外之言詞及書面陳述，雖為傳聞證
    據，然經當事人及辯護人於本院審判時，均同意作為證據（
    見本院交訴卷第20、21頁），另本院審酌其等陳述作成時之
    情況，均無任何不適當之情形，是依上開規定均得作為證據
    ，合先敘明。
二、訊據被告甲○○於本院審判時對其於上揭時、地駕車肇事，
    造成被害人乙○○受有上開傷害，而其未下車察看即當場逃
    逸之事實已坦承不諱並為認罪之表示（見本院交訴卷第16、
    17、22頁），核與被害人乙○○及證人丁○○之證述情節相
    符（見警卷第3 至5 頁，偵卷第12至14頁，本院交訴卷第18
    、19頁），復有道路交通事故現場圖、高雄市政府警察局交
    通大隊交通事故談話紀錄表、道路交通事故調查報告表(一)(二)
    、車籍查詢資料、診斷證明書及照片2 張等件在卷足憑（見
    警卷第6 至12、14、16至18頁），足認被告自白與事實相符
    ，應堪採信。本件事證已臻明確，被告犯行洵堪認定。
三、按刑法第185 條之4 所定肇事逃逸罪之立法目的，旨在促使
    駕駛人於肇事後，能對被害人即時救護。本案被告甲○○於
    肇事後未下車察看，即立刻離開現場，已使被害人喪失獲得
    被告即時救護之機會，而致生上開法律規定所不允許之風險
    ，故核被告所為，係犯刑法第185 條之4 所定肇事逃逸罪。
    被告甲○○前因賭博案件，經臺灣高等法院高雄高分院94年
    度上易字第635 號判處有期徒刑6 月確定，於95年5 月22日
    易科罰金執行完畢等情，有臺灣高等法院被告前案紀錄表各
    1 份在卷可稽，其前受有期徒刑之執行完畢後，5 年以內故
    意再犯本案有期徒刑以上之罪，為累犯，爰依刑法第47條第
    1 項之規定加重其刑。被告所犯上開駕駛動力交通工具肇事
    致人傷而逃逸罪之法定本刑為6 月以上5 年以下有期徒刑之
    罪，核其於事發之際正與女友爭吵，驟然發生車禍後因一時
    思慮欠週，方未停車查看致罹刑典，又其駕駛動力交通工具
    肇事致被害人受有頭部外傷併頭皮撕裂傷（1.2x0.5x0.2cm
     ） 、多處挫及瘀傷、右側鎖骨骨折之傷害，此有阮綜合醫
    療社團法人綜合醫院診斷證明書1 份在卷可稽（見警卷第6
    頁），傷勢非甚為嚴重，且被告就此部分業與被害人達成和
    解，已賠償新臺幣（下同）18萬元予被害人，有和解書1 份
    存卷可按（見偵卷第16頁），被害人於本院審理中則當庭表
    示願原諒被告，希望能從輕量處，不要讓被告入監服刑等語
    明確（見偵卷第14頁，本院交訴卷第19頁背面）；復次，被
    告之前係在夜市擺地攤以維持全家生計，目前無業，苟因本
    案入監服刑，勢將產生更為嚴重之家庭及社會問題，是認倘
    逕予宣告被告法定最低度之有期徒刑（其因構成累犯尚須加
    重其刑），猶嫌過重，另因其犯罪之情狀尚堪憫恕，依社會
    一般觀念在客觀上足以引起一般同情，爰就其所犯上開駕駛
    動力交通工具肇事致人傷而逃逸罪，依刑法第59條、第60
    條之規定，酌予減輕其刑。被告同時有上開加重及減輕之法
    定事由，爰依法先加重後減輕之。至公訴意旨固載稱被告係
    貿然闖越紅燈方與被害人乙○○騎乘之上開機車發生碰撞等
    語，然查被害人乙○○及證人丁○○於警詢及偵訊中均未明
    確指陳上情，被告亦未曾承認其係因闖紅燈而肇事，且證人
    丁○○於本院審判時又證稱：「（問：被告在通過新田路口
    時，當時新田路的燈號如何你可否肯定？）我通過該路口的
    時候是綠燈，但被告通過的時候燈號為何我則不能肯定。」
    、「（問：你通過新田路口時，是否已經綠燈很久了？又你
    聽到撞擊聲時成功路靠近允文街的燈號是如何？）成功路上
    允文街及新田路的號誌是連鎖的，但我聽到撞擊聲的當時並
    沒有注意到前方允文街的燈號是否已經轉換成紅燈了。」等
    語（見本院交訴卷第18頁背面），另被害人即證人乙○○於
    本院審判時亦證稱：「（問：案發當天你與被告發生擦撞之
    前，被告的車速如何？又你們二人快撞到時，你與被告的車
    輛有無閃避之情形？）我沒有注意到被告的車速，我只記得
    發生碰撞當時我的機車是直直的騎並沒有閃避，至於被告的
    車輛有無閃避或煞車之情形我則不清楚，但應該是我騎的比
    較快。」、「（問：當時是你或被告闖紅燈？）我忘記了，
    因為我要長期吃鎮定劑，所以我頭腦也不是很清楚。」等語
    （見本院卷第19頁），均足徵並無證據資以證明被告係因闖
    紅燈而撞及被害人，故上揭公訴意旨，容有誤會，應予更正
    ，附此敘明。
四、爰審酌被告於駕駛動力交通工具肇事後，未下車查看並留滯
    現場等待處理，亦未報警或對被害人採取送醫、急救等必要
    救護行為，逕自離開現場而逃逸，對於被害人之生命及公共
    安全有相當程度之危害，自應受相當程度之刑事非難，並審
    酌被告之學歷為高中畢業，本身所具備之法律常識不足，家
    境小康（見警卷第1 頁被告職業、教育及家庭經濟狀況欄）
    ，被害人傷勢非重，已獲賠18萬元之和解金，且表明願原諒
    被告等一切情狀，爰量處如主文所示之刑，並諭知以2000元
    折算1 日之易科罰金折算標準。
據上論斷，應依刑事訴訟法第299 條第1 項前段，刑法第185 條
之4 、第59條、第60條、第41條第1 項前段，判決如主文。
本案經檢察官丙○○到庭執行職務。
中    華    民    國    97    年    12    月    30    日
                      交通法庭  審判長法  官  洪碩垣
                                      法  官  張  震
                                      法  官  葉文博
以上正本證明與原本無異。
如不服本判決應於收受判決後10日內向本院提出上訴書狀，並應
敘述具體理由。其未敘述上訴理由者，應於上訴期間屆滿後20日
內向本院補提理由書(均須按他造當事人之人數附繕本)「切勿逕
送上級法院」。
中    華    民    國    97    年    12    月    30    日
                                      書記官  李柏親
附錄本判決論罪科刑法條：
刑法第185條之4：
駕駛動力交通工具肇事，致人死傷而逃逸者，處6 月以上5 年以
下有期徒刑。


司法院資訊處製作；財團法人民間司法改革基金會備份。
